最高法院刑事判決　　　　　　　　　　　　　　　八十八年度台上字第五八六七號
　　上訴人　賴南岡
　　　　　　乙○○
　　被　告　甲○○
右上訴人等因自訴被告偽造文書案件，不服台灣高等法院中華民國八十六年九月二十
四日第二審判決（八十六年度上訴字第三六二○號，自訴案號：台灣士林地方法院八
十五年度自字第三一九號），提起上訴，本院判決如左：
    主  文
上訴駁回。
    理  由
按刑事訴訟法第三百七十七條規定，上訴於第三審法院，非以判決違背法令為理由，
不得為之。是提起第三審上訴，應以原判決違背法令為理由，係屬法定要件。如果上
訴理由狀並未依據卷內訴訟資料，具體指摘原判決不適用何種法則或如何適用不當，
或所指摘原判決違法情事，顯與法律規定得為第三審上訴理由之違法情形，不相適合
時，均應認其上訴為違背法律上之程式，予以駁回。本件上訴人賴南岡、乙○○上訴
意旨略稱：(一)、上訴人等於原審已具狀聲請向台北市政府工務局建管處調閱該處民國
八十一年十月九日核發之八一建字第六一七號建照，乃原判決竟指並無必要，顯然違
背法令。(二)證人陳怡曲、陳忠尹所證台北市立中興醫院（下稱中興醫院）於七十七年
取得建照，於八十一年因建照過期，重新再申請，原建築地點沒有變動云云，與事實
不符，原判決予以採信，顯有理由矛盾之違法。(三)被告甲○○行使之文書，係無制作
權人所制作之文書，原判決卻認為被告持以行使之文書係由有制作權人所作成，亦有
所載理由矛盾之違法。(四)被告所書立之本件切結書，其內容係屬造，足生損害於他
人，應成立刑法第二百十二條之罪，原判決諭知被告無罪，顯屬違法。(五)被告將他人
之土地列為建築基地，偽造不實文書，其重要證據原審均未調查，亦屬違背法令等語
。
惟查本件原判決以上訴人等在第一審自訴意旨略稱：被告甲○○在擔任中興醫院院長
任內，明知台北市○○區○○段二小段第三八一號土地係上訴人等二人公同共有，且
台北市政府工務局前曾於七十六年審核認定有未檢具土地使用同意書等十一項不符規
定之情形，而退回補正，竟未經上訴人等之同意，擅自於八十一年十月份，行使內容
、建築地點、面積均不實之偽造保證書（切結書）向台北市政府工務局申請冒領八十
一年建字第六一七號建築執照興建院舍，因認被告涉有刑法第二百十六條、第二百十
條、第二百十二條、第二百十四條之行使偽造私文書、特種文書及使公務員登載不實
等罪嫌云云。而經審理結果，認被告並未偽造他人名義之文書，亦無明知為不實事項
使公務員登載不實，因而維持第一審以不能證明被告犯罪而為無罪諭知之判決，駁回
上訴人等在第二審之上訴，已明其認定之理由，從形式上觀察，並無違背法令之情
形存在。而上訴人等係主張被告偽造內容不實之原判決所附切結書，向台北市政府工
務局申領八十一年建字第六一七號建築執照興建中興醫院院舍。惟觀之該切結書之立
切結書人為中興醫院院長甲○○，內容為該醫院改建工程，並未使用基地內東北角未
取得之私有地（延平區○○段○○段三八一地號，面積十一平方公尺），該私有地為
公共設施用地，請准切結於申領使用執照前，完成徵收手續，取得該筆土地之產權後
，再行納入本案基地內當空地使用，請准予核發建造執照云云。該切結書既係中興醫
院所出具，因被告並非偽造上訴人等或其他人之名義書立該切結書，亦無使公務員登
載不實之犯行，核與刑法第二百十條、第二百十二條、第二百十四條之偽造私文書、
偽造特種文書、使公務員登載不實罪之構成要件尚有未合。原判決採信證人陳怡曲、
陳忠尹之證言作為判決基礎，並無理由矛盾可言。又原審未再調閱中興醫院有關本件
申請建造執照之文書，作無益之調查，亦難指摘為有應於審判期日調查之證據未予調
查之違法。上訴人等上訴意旨，並未依據卷內訴訟資料，具體指摘原判決不適用何種
法則或如何適用不當，核與法律規定得為第三審上訴理由之違法情形不相適合，其等
上訴為違背法律上之程式，應予駁回。
據上論結，應依刑事訴訟法第三百九十五條前段，判決如主文。
中      華      民      國    八十八    年      十      月    二十一    日
                              最高法院刑事第十庭
                                  審判長法官  莊  登  照
                                        法官  洪  明  輝
                                        法官  蔡  清  遊
                                        法官  黃  一  鑫
                                        法官  林  秀  夫
      右正本證明與原本無異
                                              書  記  官
中      華      民      國    八十八    年      十      月    二十八    日
